【裁判字號】    90,交聲,381
【裁判日期】    901008
【裁判案由】    違反道路交通管理處罰條例聲明異議
【裁判全文】
臺灣士林地方法院交通事件裁定                      九十年度交聲字第三八一號
    原處分機關  臺北巿交通事件裁決所
    異  議  人
    即受處分人  齡群企業有限公司
    法定代理人  甲○○
    代  理  人  乙○○
右列受處分人因違反道路交通管理處罰條例案件，對於臺北市交通事件裁決所九十年
六月四日所為之處分（原處分案號：北市裁三字第車裁二二─ＺＡ0000000號
），聲明異議，本院裁定如左：
    主  文
異議駁回。
    理  由
一、按道路交通管理處罰條例第三十三條第一項規定：汽車行駛於高速公路或設站管
    制之道路，而不遵管制之規定者，處汽車駕駛人新台幣三千元以上六千元以下之
    罰鍰。又本條例關於車輛駕駛人之處罰，如應歸責於車輛所有人者，處罰車輛所
    有人，道路交通管理處罰條例第八十五條第三項亦定有明文。
二、本件異議人即受處分人齡群企業有限公司（以下簡稱齡群公司）固不否認其所有
    之二Ａ—五七○二號自用小客車，於民國九十年三月十三日下午三時九分許，經
    該公司員工甲○○以每小時一百零三公里之速度駕駛行經國道一號高速公路北上
    二十九點四公里路段，由內政部警政署國道公路警察局以科學儀器自動採證之照
    片逕行舉發，及該路段北上三十一點五公里處最右側設有一速限為每小時九十公
    里之標誌牌等事實，惟以：該速限每小時九十公里之標誌牌係設置於北上三十一
    點五公里處之最右側，為一高度約二百公分之一般標準尺寸標誌牌，該路段寬達
    五線道，車流密集，標誌牌經常遭車輛阻擋，沿途中央分隔島上又無其他明顯標
    誌，不符道路交通標誌標線號誌設置規則第三條第一款、第七條及第十三條等規
    定；且自動採證拍照當時，異議人所有之上開車輛係由異議人公司員工甲○○駕
    駛行經該路段中內車道，在高速行駛且路幅甚寬之情形下，無法看見該尺寸面積
    狹小且被阻擋之標誌牌，在無其他明顯速限標誌之情形下，自無要求異議人瞭解
    該路段速限為每小時九十公里之理，是異議人當時將時速控制於一般高速公路之
    時速限制即一百公里上下，並無不當等語資為抗辯。
三、按道路交通標誌標線號誌設置規則第十三條第二項規定：「警告標誌及禁制標誌
    在一般道路上應用標準型，：：：高速公路或特殊路段得用特大型。」本條雖僅
    係賦予國道高速公路局得視不同情形於高速公路路段設置特大型標誌之裁量權規
    定，而非課以其厥必使用特大型標誌之一定作為義務，惟道路交通標誌既係用以
    促使車輛駕駛人注意、遵守之交通管制設施，同規則同條第一項復有：「標誌牌
    面之大小，應以車輛駕駛人在適當距離內辨認清楚為原則。」之規定，如該標誌
    之大小或設置位置因未能配合該路段之路況或車流狀況，致一般車輛駕駛人客觀
    上難以注意及之，該標誌即失卻其設置目的，該管道路交通機關對該標誌設置方
    式之決定即有「裁量怠惰」（Ermessensunterschreitung）之瑕疵，倘裁罰機關
    又強將此設置瑕疵之風險歸由行經該路段之車輛駕駛人承擔，更不無過度侵害人
    民財產權之嫌。查本件設置於路面寬達五線道（加路肩）之國道一號高速公路北
    上三十一點五公里處最右側之速限九十公里標誌牌，係一標準型大小之標誌牌，
    且於該標誌牌前數十公尺處，另有一「大型車禁行內側二車道」之禁止標誌等情
    ，有原處分機關所提出該處路段之照片二幀在卷可證，該等照片亦顯示有數輛大
    型貨櫃車、雙層遊覽車、連結車行駛於外側二車道之情形，是衡諸經驗法則，該
    路段經常有大型車輛行駛於外側二車道之事實，即可認定；於此客觀情形下，行
    駛於中內車道之小型車輛，是否會因行駛於外側二車道之大型車輛擋住視線而無
    法注意該限速標誌牌一事，即難謂無相當之可能性。國道高速公路局未就上述該
    路段之具體情形（如前述之路寬、車流狀況等）設置一使車輛駕駛人於高速行駛
    中得以注意之限速標誌，客觀上又無其他不能加強設置醒目標誌之情事（如於中
    央分隔島再為設置，或使用特大型標誌牌等），則其對於上開限速標誌牌之設置
    是否無前述「裁量怠惰」之瑕疵而應予檢討改進，即非無疑。
四、查異議人之員工於九十年三月十三日下午三時九分許，駕駛上開車輛以每小時一
    百零三公里之速度行駛於國道一號高速公路北上二十九點四公里路段之事實，為
    受處分人所不否認，並有其提出之原處分機關採證照片一張可證，堪認為真。又
    依道路交通管理處罰條例第九十二條所授權交通部會同內政部訂定之「高速公路
    交通管制規則」第五條第一項及第六條規定內容觀之，高速公路全路段最高速限
    不得超過每小時一百公里，應毋庸贅，異議人對此亦不否認。異議人雖辯稱該路
    段因車流密集、路面寬大，限速標誌牌又過於狹小，致其於行駛內側車道時因受
    外側車道大型車輛阻擋而無法看見該標誌牌，致無從明瞭該路段速限為每小時九
    十公里等情，固有該可能性存在，惟高速公路全路段最高速限既不得超過每小時
    一百公里，異議人所辯縱屬真實，其員工駕駛汽車以每小時一百零三公里之速度
    行駛於國道一號高速公路北上二十九點四公里路段，該駕駛行為仍屬違反道路交
    通管理處罰條例第三十三條第一項之違規超速行為，原處分機關依採證照片而為
    舉發，係符合「違反道路交通管理事件統一裁罰標準及處理細則」第二十三條第
    一項第五款「以科學儀器取得違規證據資料，足資認定其違規事實者」之逕行舉
    發要件；揆諸前揭說明，本件原處分機關據以援引上開道路交通管理處罰條例第
    三十三條第一項規定，裁處異議人即受處分人三千元罰鍰，並無不當。本件異議
    為無理由，應予駁回。
五、據上論斷，應依道路交通案件處理辦法第十九條，裁定如主文。
中      華      民      國      九 十     年      十     月      八     日
                                  臺灣士林地方法院交通法庭
                                      法  官  彭  幸  鳴
如不服本裁定應於送達後五日內向本院提出抗告狀。


司法院資訊處製作；財團法人民間司法改革基金會備份。
